【裁判字號】    99,易,2151
【裁判日期】    990824
【裁判案由】    恐嚇
【裁判全文】
臺灣臺北地方法院刑事判決              99年度易字第2151號
公  訴  人  臺灣臺北地方法院檢察署檢察官
被      告  甲○○
上列被告因恐嚇案件，經檢察官提起公訴（99年度偵字第17084
號），本院判決如下：
    主  文
甲○○意圖為自己不法之所有，以恐嚇使人將本人之物交付，累
犯，處有期徒刑柒月。
    事  實
一、甲○○前於民國95年間，(一)因竊盜案件，經臺灣苗栗地方法
    院95年度簡上字第82號判處有期徒刑4月確定；(二)又因偽造
    公文書案件，經臺灣新竹地方法院96年度訴字第79號判處有
    期徒刑1年1月確定；(三)復因施用第一級毒品案件，經臺灣苗
    栗地方法院95年度訴字第694號判處有期徒刑10月確定；(四)
    另因施用第二級毒品案件，經臺灣苗栗地方法院96年度訴字
    第278號判處有期徒刑4月確定；嗣上開4罪，經臺灣苗栗地
    方法院96年度聲減字第1264號裁定減為有期徒刑2月、6月又
    15日、5月及2月，應合併執行有期徒刑1年6月15日確定，於
    96年4月20日入監服刑；另於97年間，(五)因犯偽造印文案件
    ，經臺灣雲林地方法院97年度虎簡字第70號判處有期徒刑3
    月確定；(六)因犯施用第一級毒品案件，經臺灣雲林地方法院
    97年度訴字第197號判處有期徒刑8月，嗣上開(五)、(六)二案件
    ，經臺灣雲林地方法院97年度聲字第507號裁定應執行有期
    徒刑10月確定，並接續執行，於98年4月20日縮刑假釋出監
    ，刑期已於98年7月29日屆滿，且上開假釋未經撤銷，視為
    徒刑已執行完畢。
二、甲○○係乙○○之弟，為二親等之旁系血親關係，屬家庭暴
    力防治法第3條第4款所稱之家庭成員。詎甲○○猶未知悔悟
    ，因無業缺錢花用，竟基於為自己不法所有之意圖，自臺北
    市○○區○○路332號2樓居處廚房內，取出其母丙○○所有
    水果刀1把，前往臺北市○○區○○路391號由其胞姊乙○○
    經營之「皇成通訊行」內，持刀向乙○○恫稱：「給我新臺
    幣（下同）500元！如果不給，試試看！」等語，致乙○○
    因而心生畏懼，當場交付500元予甲○○，甲○○得手後即
    步出通訊行。嗣於同日上午9時50分許，甲○○為獲報前往
    之巡邏員警予以逮捕，並扣得水果刀1把與500元。
二、案經乙○○訴由臺北市政府警察局中山分局移送臺灣臺北地
    方法院檢察署檢察官偵查起訴。
    理  由
一、程序方面：
    本件被告甲○○所犯刑法第346條第1項恐嚇取財罪，係死刑
    、無期徒刑、最輕本刑為3年以上有期徒刑以外之罪，亦非
    高等法院管轄第一審案件，於準備程序進行中，被告先就被
    訴事實為有罪之陳述，經告知被告簡式審判程序之旨，並聽
    取檢察官及被告之意見後，本院合議庭裁定由受命法官進行
    簡式審判程序，是本件之證據調查，依刑事訴訟法第273條
    之2規定，不受同法第159條第1項、第161條之2、第161條之
    3、第163條之1及第164條至第170條規定之限制，合先敘明
    。
二、上揭犯罪事實，業據被告甲○○於本院審理時坦承在卷，核
    與證人乙○○、丙○○（被告之母）於警詢及偵查中證述情
    節相符，並有水果刀及贓款照片4幀附卷可稽，復有水果刀1
    把扣案及贓物認領保管單在卷可憑。本件事證明確，被告犯
    行洵堪認定，應依法論科。
三、核被告所為，係犯刑法第346條第1項之恐嚇取財罪。被告與
    告訴人乙○○為二親等之旁系血親關係，具有家庭暴力防治
    法第3條第4款之家庭成員關係。被告對告訴人故意實施家庭
    暴力行為，係屬家庭暴力防治法第2條第2項之家庭暴力罪，
    惟因家庭暴力防治法對於家庭暴力罪並無科處刑罰之規定，
    是以僅依刑法恐嚇取財罪予以論罪科刑即可。被告前於95年
    間，(一)因竊盜案件，經臺灣苗栗地方法院95年度簡上字第82
    號判處有期徒刑4月確定；(二)又因偽造公文書案件，經臺灣
    新竹地方法院96年度訴字第79號判處有期徒刑1年1月確定；
    (三)復因施用第一級毒品案件，經臺灣苗栗地方法院95年度訴
    字第694號判處有期徒刑10月確定；(四)另因施用第二級毒品
    案件，經臺灣苗栗地方法院96年度訴字第278號判處有期徒
    刑4月確定；嗣上開4罪，經臺灣苗栗地方法院96年度聲減字
    第1264號裁定減為有期徒刑2月、6月又15日、5月及2月，應
    合併執行有期徒刑1年6月15日確定，於96年4月20日入監服
    刑；另於97年間，(五)因犯偽造印文案件，經臺灣雲林地方法
    院97年度虎簡字第70號判處有期徒刑3月確定；(六)因犯施用
    第一級毒品案件，經臺灣雲林地方法院97年度訴字第197號
    判處有期徒刑8月，嗣上開(五)、(六)二案件，經臺灣雲林地方
    法院97年度聲字第507號裁定應執行有期徒刑10月確定，並
    接續執行，於98年4月20日縮刑假釋出監，刑期已於98年7月
    29日屆滿，且上開假釋未經撤銷，視為徒刑已執行完畢等情
    ，有臺灣高等法院被告前案紀錄表在卷可參，其前受徒刑執
    行完畢後5年以內，故意再犯本件最重本刑為有期徒刑以上
    之罪，為累犯，應依刑法第47條第1項規定，加重其刑。爰
    審酌被告年輕力盛，不思正當方式賺取財物，竟持刀恐嚇其
    姊給予財物，足見其惡性非輕，再兼衡被告素行不佳，犯罪
    之動機、目的、手段、所生危害及犯罪後尚能坦承犯行之態
    度，暨告訴人請求法院從輕量刑等一切情狀，量處如主文所
    示之刑。被告持有之水果刀1把，雖係供犯罪所用之物，然
    此水果刀係其母丙○○所有，即無從依法宣告沒收，附此敘
    明。
據上論斷，依刑事訴訟法第273條之1第1項、第299條第1項前段
，刑法第346條第1項、第47條第1項，刑法施行法第1條之1，判
決如主文。
本案經檢察官蔡甄漪到庭執行職務
中    華    民    國    99    年    8     月    24    日
                        刑事第十二庭  法  官  陳慧萍
以上正本證明與原本無異。
如不服本判決應於收受送達後10日內向本院提出上訴書狀，並應
敘述具體理由；其未敘述上訴理由者，應於上訴期間屆滿後20日
內向本院補提理由書（均須按他造當事人之人數附繕本）「切勿
逕送上級法院」。
                                      書記官  黃慧怡
中    華    民    國    99    年    8     月    24    日
附錄本案論罪科刑法條：
中華民國刑法第346條
（恐嚇取財得利罪）
意圖為自己或第三人不法之所有，以恐嚇使人將本人或第三人之
物交付者，處六月以上五年以下有期徒刑，得併科一千元以下罰
金。
以前項方法得財產上不法之利益，或使第三人得之者，亦同。
前二項之未遂犯罰之。

司法院資訊處製作；財團法人民間司法改革基金會備份。
